臺灣高等法院刑事判決　　　　　　　　　　　　　九十三年度上訴字第三０三三號
　　上　訴　人　臺灣士林地方法院檢察署檢察官
　　被　　　告　甲○○
右上訴人因被告違反稅捐稽徵法等案件，不服臺灣士林地方法院九十三年度訴字第四
七號，中華民國九十三年八月二日第一審判決（起訴案號：臺灣士林地方法院檢察署
九十一年度偵緝字第六六五號），提起上訴，本院判決如左：
    主  文
上訴駁回。
    理  由
一、公訴意旨略以：被告甲○○係仕豐營造有限公司（設台北市○○○路五０號一二
    樓之三，下稱仕豐公司）負責人，係依法應納稅之義務人，明知員工即告訴人乙
    ○於民國八十九年間雖在其所經營之前開公司工作，但於同年六月間即已離職，
    所領得之薪資未達新台幣（下同）四十二萬元，竟虛報告訴人於當年度支領工資
    共四十二萬元薪資支出，且製成各類所得扣繳暨免扣繳憑單，使仕豐公司營業成
    本增加，營利所得減少，並持向財政部臺北市國稅局中山稽徵所提出申報，而以
    此詐術逃漏營利事業所得稅一萬四千九百六十六元，並使告訴人遭核定需補繳一
    萬三千六百二十元之所得稅，足以生損害於告訴人及稅捐稽徵機關對於稅捐稽徵
    之正確性及公平性，嗣於九十一年間，因告訴人接獲國稅局之補稅通知，始查覺
    上情，因認被告涉有刑法第二百十六條、第二百十五條之行使業務登載不實文書
    罪及稅捐稽徵法第四十一條逃漏稅捐罪嫌云云。
二、按事實之認定，應憑證據，如未能發現相當證據，或證據不足以證明，自不能以
    推測或擬制之方法，以為裁判基礎；又認定不利於被告之事實，須依積極證據，
    苟積極證據不足為不利於被告事實之認定時，即應為有利於被告之認定，更不必
    有何有利之證據。又認定犯罪事實所憑之證據，雖不以直接證據為限，間接證據
    亦包括在內；然而無論直接或間接證據，其為訴訟上之證明，須於通常一般之人
    均不致有所懷疑，而得確信其為真實之程度者，始得據為有罪之認定，倘其證明
    尚未達到此一程度，而有合理之懷疑存在時，事實審法院復已就其心證上理由予
    以闡述，敘明其如何無從為有罪之確信，因而為無罪之判決，尚不得任意指為違
    法。最高法院分別著有四十年度台上字第八十六號、三十年度上字第八一六號、
    七十六年台上字第四九八六號判例可參。
三、公訴人認被告涉犯前開罪嫌，無非係以告訴人乙○之指訴，及告訴人提出由仕豐
    公司出具之離職證明書（記載乙○於八十九年五月三十一日離職）、財政部國稅
    局通知告訴人補繳稅額之核定書、核定繳稅通知書等為主要論據。訊據被告甲○
    ○，固不否認為仕豐公司負責人，及伊聘請會計人員製作告訴人八十九年度薪資
    所得為四十二萬元之扣繳憑單，並以此向稅捐機關申報仕豐公司八十九年度之營
    利事業所得稅等情不諱，然堅詞否認製作不實扣繳憑單，以虛報薪資方式逃漏營
    利事業所得稅之犯行，辯稱：伊在八十九年間以月薪四萬五千元至四萬八千元僱
    用告訴人，嗣因仕豐公司營運不佳，打算結束營業，乃事先通知告訴人另謀工作
    ，因告訴人表示欲接受就業輔導，需提出離職證明，伊才於八十九年六月間發給
    告訴人，記載其於八十九年五月三十一日離職等內容，實際上當時仕豐公司正承
    包中央研究院之風雨走廊新建工程，該工程需趕在同年七月完工，但最後完成驗
    收日期為十月，因此伊在八十九年六月之後，仍繼續僱用告訴人負責該工程之施
    作，並繼續給付其薪資，雖告訴人於八十九年年初曾請喪假一個月，但該月伊仍
    有發給薪資，並以獎金名義再發給告訴人約六萬元作為治喪費用，告訴人於八十
    九年間確自仕豐公司領取四十二萬元薪資無誤等語。
四、本院經查：
  (一)告訴人乙○指訴被告虛報薪資，無非係因自認其於八十九年度，實際向仕豐公司
    領得之薪資並未達被告所申報之數額四十二萬元，而按告訴人實際領得之薪資總
    額，原係由其每月薪資及工作時間計算所得，然告訴人於甫案發後之警局初詢時
    ，指稱伊於八十九年一月份有在仕豐公司工地上工十五日，仕豐公司並未給付其
    薪資，因其妻於同年一月二十二日病逝，伊自一月二十一日即返回台東處理喪葬
    事宜，辦妥之後，伊沒有心情再上班，因雜事繁多，於八十九年五月三十一日自
    仕豐公司離職云云，似指其在八十九年五月三十一日即已離職，且離職前僅工作
    十五日，嗣於檢察官偵查中，初稱其每月薪資約三、四萬元，遭被告多報二十多
    萬元之薪資（見偵卷第三十五頁），嗣又改稱：伊是工頭，每月月薪四萬七千元
    ，伊大約做了半年，並自承薪資均為現金給付，並無簽收單據足以證明等語（見
    偵緝卷第二十八頁），至原審審理時，告訴人稱被告每個月給付其薪資四萬五千
    元，伊不記得被告在八十九年總共給付伊多少薪資，並改稱伊在領得離職證明書
    後，仍有繼續受僱仕豐公司及領取薪資之事實，僅係改以實際工作日數乘以日薪
    計算工資，伊不記得實際工作之天數為何等語（見原審卷第四十七頁、第四十九
    頁、第五十頁）。查告訴人因時間經過，對於八十九年度向仕豐公司領取之確實
    薪資總額不復記憶，固屬事理之常，然核告訴人先後指訴內容，除僅一再否認領
    得四十二萬元之薪資外，對於其在八十九年任職仕豐公司之時間，於領得離職證
    明書後是否仍繼續工作及當時每月薪資數額等重要情節，所訴內容出入甚大，而
    該等情節並非瑣碎細節，當無因時間經過致記憶不清之可能，告訴人就該等計算
    其領得薪資總額之根據既未能為明確之陳述，以供本院審酌，本院實無從據以檢
    證其指訴之可信性。況告訴人上開指訴不一如確係因記憶不清所致，則更無從排
    除其出於相同原因致誤認領得薪資未達四十二萬元之可能。
　(二)又告訴人坦承在八十九年間，確有任職仕豐公司並領得薪資之事實，而由卷附告
    訴人乙○八十九年度綜合所得稅核定通知書所載，告訴人遭稅捐機關指出其在八
    十九年度未申報自仕豐公司所領得之薪資數額為四十二萬元，核與被告向稅捐機
    關申報發給告訴人乙○當年度之薪資數額相同，顯見告訴人對於自己在八十九年
    度由仕豐公司領得之薪資，分文未予申報。準此，本院亦無從藉由告訴人當時實
    際申報之薪資數額，據以查證其所為關於實際領得薪資未達四十二萬元之指訴是
    否屬實，亦遑論依其指訴據以認定被告有以虛報薪資方式逃漏稅額之事實暨所虛
    報之數額為何。
　(三)被告另辯稱告訴人乙○於八十九年初請喪假一個月，該月仍有給薪資，並以獎金
  　名義再發給告訴人約六萬元之喪葬費用，八十九年六月間其取得離職證明書後，
    仍繼續任職仕豐公司並有領取薪資乙情，業據證人即告訴人乙○於本院結證：薪
    水付到八月份，有取得匯款五萬五千元等語無訛（見本院審理筆錄），被告此部
    分所辯，應屬有據，堪予採信。告訴人於提出本案告訴之初，除提出離職證明書
    外，竟未主動陳明其有取得以獎金名義之喪葬費用五萬五千元，並在離職證明書
    所載之離職日期之後，仍有繼續任職仕豐公司並領取薪資之事實，動機已屬可議
    ，而公訴人起訴事實徒憑上開離職證明書及告訴人於偵查中之指訴，即遽認被告
    係明知告訴人於八十九年六月間已離職，未予深究告訴人於離職後仍有受僱仕豐
    公司並繼續領取薪資之事實，該等推論瑕疵，自難支持起訴書中關於告訴人領得
    薪資低於被告申報薪資之認定。
　(四)再被告對於告訴人在八十九年度領得薪資是否確達所申報之四十二萬元乙節，雖
    未能提出給付薪資之證明以實其說，然據告訴人於本院審理中供述：「（薪水付
    給你到八月份，一個月四萬五千元到四萬八千元之間？）對。」（見本院審理筆
    錄），則依此計算被告給付之薪資總數已在三十六萬元以上，再加上以獎金名義
    發放之喪葬費五萬五千元，則被告給付額應有四十二萬元之譜，則被告應未虛報
    支出，況按被告原無自證自己無罪之義務，且被告辯稱薪資均以現金給付乙節，
    與告訴人所陳薪資均為現金給付，並無簽收單據等語互核一致，堪認屬實，是被
    告事後未能提出給付告訴人薪資之證明，亦屬合理，要無從以被告事後無法舉證
    證明給付告訴人之薪資數額，遽以推論其有虛報薪資之犯行。
五、綜上所述，本件公訴人所舉證據，尚無從使本院形成被告有罪之確信，此外，復
    查無其他積極證據足以證明被告確有公訴人所指違反稅捐稽徵法等犯行，不能證
    明被告犯罪，原審揆諸前揭判例意旨，為被告無罪之諭知，核無不合，檢察官上
    訴猶執陳詞指摘原判決不當，非有理由，應予駁回。
據上論斷，應依刑事訴訟法第三百六十八條，判決如主文。
本案經檢察官陳維練到庭執行職務。
中　　　華　　　民　　　國　　九十三　　年　　 十二 　　月　　　九　　　日
                              臺灣高等法院刑事第一庭
                                  審判長法  官  楊　貴　雄
                                        法  官  蔡　光　治
                                        法  官  黃　聰　明
右正本證明與原本無異。
檢察官如不服本判決，應於收受送達後十日內向本院提出上訴書狀，其未敘述上訴之
理由者並得於提起上訴後十日內向本院補提理由書（均須按他造當事人之人數附繕本
）。
                                        書記官  林　淑　貞
中　　　華　　　民　　　國　　九十三　　年　　 十二 　　月　　　十　　　日
